臺灣臺北地方法院刑事判決　　　　　　　　　　　　九十二年度易字第一九二四號
　　公　訴　人　臺灣臺北地方法院檢察署檢察官
　　被　　　告　丙○○
右列被告因竊盜等案件，經檢察官提起公訴（九十二年度偵字第一七０一四號）及移
送併案審理（臺灣臺北地方法院檢察署九十二年度偵字第二一二二七號、臺灣板橋地
方法院檢察署九十二年度偵字第一九一九０號），於本院準備程序進行中，被告先就
被訴事實為有罪之陳述，經裁定行簡式審判程序，判決如左：
    主  文
丙○○共同以犯竊盜罪為常業，累犯，處有期徒刑壹年肆月，並應於刑之執行前，令
入勞動場所強制工作三年，扣案之斜口鉗共貳把、螺絲起子及折疊刀各壹把均沒收。
又連續依法逮捕之人脫逃未遂，累犯，處有期徒刑肆月。應執行有期徒刑壹年陸月，
並應於刑之執行前，令入勞動場所強制工作三年，扣案之斜口鉗共貳把、螺絲起子及
折疊刀各壹把均沒收。
    事  實
一、丙○○曾因竊盜案件，經臺灣高等法院判處有期徒刑八月確定，再因犯竊盜及偽
    造文書罪，經臺灣士林地方法院分別判處有期徒刑五月、三月，並定應執行刑有
    期徒刑七月確定，又因違反藥事法案件，經臺灣板橋地方法院判處有期徒刑五月
    確定，上開各案件經法院定應執行刑一年七月確定，於八十九年七月四日縮短刑
    期假釋出監，同年十月三日縮刑期滿未經撤銷假釋而執行完畢。詎仍不知悔改，
    或單獨、或丙○○與姓名年籍不詳綽號「阿芬」之成年女子、或丙○○與「阿芬
    」及姓名年籍不詳綽號「阿賢」之成年男子共同基於意圖為自己不法所有之犯意
    聯絡，或徒手或攜帶客觀上足對人之生命、身體構成威脅之如附表所示之兇器，
    為如附表所示之竊盜行為，而竊取如附表所示之財物，得手後變賣花用恃以為生
    ，並以之為常業。又丙○○基於脫逃之概括犯意，分別於九十二年二月二十日十
    六時三十分許及九十二年四月六日十四時四十分許，因附表編號一、四所示之竊
    盜犯行經警依法逮捕後，分別在臺北市政府警察局中山分局長春路派出所及臺北
    縣土城市○○路一五二號一樓大馬路上，趁員警不注意之機會脫逃，幸均隨即為
    警逮回而未遂。
二、案經臺北市政府警察局信義分局報告臺灣臺北地方法院檢察署檢察官偵查起訴，
    及臺北市政府警察局中山分局、信義分局報告臺灣臺北地方法院檢察署檢察官、
    臺北縣警察局報告臺灣板橋法院檢察署檢察官移送併案審理，於本院準備程序進
    行中，被告先就被訴事實為有罪之陳述，經裁定行簡式審判程序。
    理  由
一、訊據被告丙○○坦承右揭竊盜及脫逃犯行不諱，核與證人曾鴻章、徐憲民、林大
    川、乙○○、甲○○在警詢中之證述情節相符，並有卷附贓物保管領據三張、照
    片十三張、監視錄影翻拷光碟一片、警員張容生之職務報告一份，及扣案之斜口
    鉗二把、螺絲起子及折疊刀各一把可資佐憑。本件事證明確，被告犯行洵堪認定
    ，應依法論科。
二、按刑法上所謂常業犯，係指有賴某種犯罪為業之意思而反覆以同種類行為為目的
    之社會活動之職業性犯罪而言，至於犯罪所得之多寡或盈虧、經營時日之長短、
    是否恃此犯罪為唯一之謀生職業，均非所問，縱令兼有其他職業，仍無礙於該常
    業犯罪之成立。查被告丙○○自承：當時伊吸毒，腳又斷掉，沒有工作，才去偷
    東西轉賣變現用以吸毒及看病等語，足見被告確有反覆實施竊盜行為並恃以為生
    之常業犯意。次按脫逃罪須以不法脫離公力監督範圍之外始為既遂，若雖逸出監
    禁場所而尚在公務員追跡中者，因未達於回復自由之程度，仍應以未遂論，最高
    法院十八年上字第五五九號判例可資參照；查被告前開脫逃行為，尚未達脫離公
    力監督範圍之程度即旋為警逮回，自應以未遂論。是核被告所為，係犯刑法第三
    百二十二條之常業竊盜罪，及同法第一百六十一條第四項、第一項之脫逃未遂罪
    （原起訴書就竊盜部分雖論以刑法第三百二十條第一項之普通竊盜罪，惟經公訴
    人當庭以言詞並提出九十二年度公訴蒞庭字第二一八三四號補充理由書更正起訴
    法條為同法第三百二十二條，併此敘明）。如附表編號二、三、四所示之竊盜行
    為中，「阿芬」或「阿芬」及「阿賢」既負責推坐在輪椅上之被告進入賣場並隨
    侍在側，顯見「阿芬」就被告所為如附表編號三、四所示之竊盜犯行、「阿芬」
    及「阿賢」就被告所為如附表編號二所示之竊盜犯行係知情並有犯意聯絡及行為
    分擔，均為共同正犯，被告稱「阿芬」及「阿賢」並不知情云云，顯與常理不符
    ，要不足採。被告先後二次脫逃未遂犯行，時間緊接，方法相同，觸犯構成要件
    相同之罪，顯係基於概括犯意為之，為連續犯，依刑法第五十六條規定，以一罪
    論，並加重其刑。其所犯常業竊盜及脫逃二罪間，犯意各別，罪名不同，應分論
    併罰之。又被告脫逃部分已經公訴人以九十二年度公訴蒞庭字第二一八三四號補
    充理由書追加起訴，另如附表編號一至四所示之犯行，雖未據公訴人起訴，但與
    起訴書所指附表編號五之竊盜犯行有實質上一罪之關係，且如附表編號一、四所
    示之犯行亦經檢察官移送併案審理，本院自均應併予審判，附此敘明。被告曾因
    竊盜案件，經臺灣高等法院判處有期徒刑八月確定，再因犯竊盜及偽造文書罪，
    經臺灣士林地方法院分別判處有期徒刑五月、三月，並定應執行刑有期徒刑七月
    確定，又因違反藥事法案件，經臺灣板橋地方法院判處有期徒刑五月確定，上開
    各案件經法院定應執行刑一年七月確定，於八十九年七月四日縮短刑期假釋出監
    ，同年十月三日縮刑期滿未經撤銷假釋而執行完畢，此有臺灣高等法院被告全國
    前案紀錄表在卷可按，於五年以內再犯本件有期徒刑以上之罪，為累犯，應依刑
    法第四十七條之規定加重其刑。而被告前開脫逃犯行既屬未遂，爰依刑法第二十
    六條前段之規定，按既遂犯之刑度減輕其刑，並依法先加後減。爰審酌被告前已
    有甚多次竊盜前科，仍不思改過，再為本件常業竊盜犯行，惟犯後坦承犯行，及
    其犯罪動機、手段、所生損害等一切情狀，分別量處如主文所示之刑，並定其應
    執行之刑。又被告為十八歲以上之竊盜犯，且以犯竊盜罪為常業，依竊盜犯贓物
    犯保安處分條例第三條第一項第二款、第四條、第五條前段規定，諭知於刑之執
    行前，令入勞動場所強制工作，以資矯治。扣案之斜口鉗二把、螺絲起子及折疊
    刀各一把，為被告所有供犯罪所用之物，業據被告在警詢時供承在卷（臺灣板橋
    地方法院檢察署九十二年度偵字第七二六二號卷第三頁背面、臺灣臺北地方法院
    檢察署九十二年度偵字第四八五四號卷第七頁背面），爰依刑法第三十八條第一
    項第二款宣告沒收。
據上論斷，應依刑事訴訟法第二百七十三條之一、第二百九十九條第一項前段，刑法
第二十八條、第五十六條、第一百六十一條第四項、第一項、第三百二十二條、第二
十六條前段、第五十一條第五款、第四十七條、第三十八條第一項第二款，竊盜犯贓
物犯保安處分條例第三條第一項第二款、第四條、第五條前段，判決如主文。
本案經檢察官葉雅婷到庭執行職務
中　　　華　　　民　　　國　　九十三　　年　　　一　　　月　　 十九 　　日
                                      臺灣臺北地方法院刑事第三庭
                                          法  　官　歐陽漢菁
右正本證明與原本無異。
如不服本判決，應於判決送達後十日內，向本院提出上訴狀。
                                          書 記 官  沈 芳 君
中　　　華　　　民　　　國　　九十三　　年　　　一　　　月　　 二十 　　日
附錄本案論罪科刑法條全文
中華民國刑法第一百六十一條
依法逮捕、拘禁之人脫逃者，處一年以下有期徒刑。
損壞拘禁處所械具或以強暴脅迫犯前項之罪者，處五年以下有期徒刑。
聚眾以強暴脅迫犯第一項之罪者，在場助勢之人，處三年以上十年以下有期徒刑。首
謀及下手實施強暴脅迫者，處五年以上有期徒刑。
前三項之未遂犯，罰之。
中華民國刑法第三百二十二條
以犯竊盜罪為常業者，處一年以上七年以下有期徒刑。
附表：
┌──┬─────┬──────────┬────┬──────┬────┐
│編號│時      間│地                點│行 為 人│方        式│竊得物品│
├──┼─────┼──────────┼────┼──────┼────┤
│ 一 │九十二年二│臺北市中山區○○○路│丙○○　│攜帶客觀上可│ＭＶ數位│
│    │月二十日十│二段六號之燦坤實業有│　      │為兇器之斜口│攝錄放影│
│    │三時十五分│限公司旗艦店內      │        │鉗一把剪斷鐵│機一臺  │
│    │許        │                    │        │鍊套環      │        │
├──┼─────┼──────────┼────┼──────┼────┤
│ 二 │九十二年四│臺北市○○○路○段十│丙○○與│丙○○坐輪椅│ＳＯＮＹ│
│    │月一日十七│五號臺灣泰一電器股份│「阿芬」│，由「阿芬」│廠牌攝影│
│    │時三十分許│有限公司南京分店    │及「阿賢│、「阿賢」推│機一臺  │
│    │          │                    │」（補充│入賣場      │        │
│　　│　　　　　│　　　　　　　　　　│理由書漏│            │        │
│　　│　　　　　│　　　　　　　　　　│載「阿賢│            │        │
│　　│　　　　　│　　　　　　　　　　│」      │            │        │
├──┼─────┼──────────┼────┼──────┼────┤
│ 三 │九十二年四│臺北市○○○路○段五│丙○○與│丙○○坐輪椅│ＪＶＣ攝│
│    │月二日十八│號臺灣泰一電器股份有│「阿芬」│，由「阿芬」│影機一臺│
│    │時三十分許│限公司和平分店      │　　　　│推入賣場　　│        │
├──┼─────┼──────────┼────┼──────┼────┤
│ 四 │九十二年四│臺北縣土城市○○路一│丙○○與│丙○○坐輪椅│手提電腦│
│    │月六日十四│五二號地下二樓家樂福│「阿芬」│，由「阿芬」│一臺　　│
│    │時許      │賣場　　            │　　　　│推入賣場，並│        │
│    │          │                    │　　　　│攜帶客觀上可│        │
│    │          │                    │　　　　│為兇器之螺絲│        │
│    │          │                    │　　　  │起子、斜口鉗│        │
│    │          │                    │        │、折疊刀各一│        │
│    │          │                    │        │把　　      │        │
├──┼─────┼──────────┼────┼──────┼────┤
│ 五 │九十二年八│臺北市○○路○段五號│丙○○　│趁電腦展人潮│筆記型電│
│    │月三日十三│世貿一館一樓Ｂ四五九│　      │擁擠之際    │腦一臺  │
│    │時許      │號攤位              │        │            │        │
└──┴─────┴──────────┴────┴──────┴────┘
